臺灣高等法院刑事裁定
110年度聲字第3493號
聲  請  人  臺灣高等檢察署檢察官
受  刑  人  張景瀚（原名張偉溢）




上列聲請人因受刑人詐欺等案件，先後經判決確定，有二裁判以
上，聲請定其應執行之刑（聲請案號：臺灣高等檢察署110年度
執聲字第1560號），本院裁定如下：
    主  文
張景瀚犯如附表所示各罪所處之刑，應執行有期徒刑肆年。
    理  由
一、聲請意旨略以：受刑人張景瀚因詐欺等數罪，先後經判決確
    定如附表，應依刑法第53條、第51條第5款規定，定其應執
    行之刑，爰依刑事訴訟法第477條第1項規定聲請定應執行之
    刑等語。
二、按刑法第2條第1項規定：「行為後法律有變更者，適用行為
    時之法律。但行為後之法律有利於行為人者，適用最有利於
    行為人之法律。」又刑法第50條有關數罪併罰要件之規定，
    已於民國102年1月23日修正公布，自102年1月25日生效，原
    規定：「裁判確定前犯數罪者，併合處罰之」經修正為：「
    裁判確定前犯數罪者，併合處罰之。但有下列情形之一者，
    不在此限：一、得易科罰金之罪與不得易科罰金之罪。二、
    得易科罰金之罪與不得易服社會勞動之罪。三、得易服社會
    勞動之罪與不得易科罰金之罪。四、得易服社會勞動之罪與
    不得易服社會勞動之罪。前項但書情形，受刑人請求檢察官
    聲請定應執行刑者，依第51條規定定之。」查受刑人如附表
    編號1所示行為後，刑法第50條已有前揭修正，經比較新舊
    法，新法使得易科罰金之罪，不因與不得易科罰金之罪併罰
    ，致不得易科罰金，而取決於受刑人之決定，較有利於受刑
    人，自應適用新法規定。
三、經查，受刑人因犯如附表編號1至3所示之罪，先後經判處如
    附表編號1至3所示之刑，均經分別確定在案，且各罪均為裁
    判確定前所犯，有各該刑事判決書附卷可憑。又受刑人所犯
    各罪合於刑法第50條第1項第1款情形，茲據檢察官依受刑人
    就附表所示各罪請求聲請定其應執行之刑（見卷附臺灣桃園
    地方檢察署依102年1月23日修正之刑法第50條調查受刑人是
    否聲請定應執行刑調查表），本院審核認其聲請正當，應依
    法定應執行之刑。
四、按數罪併罰，分別宣告多數有期徒刑者，於各刑中之最長期
    以上，各刑合併之刑期以下，定其刑期，但不得逾三十年，
    刑法第51條第5款定有明文。乃因刑罰之科處，應以行為人
    之責任為基礎，考量人之生命有限，刑罰對被告造成之痛苦
    程度，係以刑度增加而生加乘效果，而非等比方式增加，如
    以實質累加方式執行，刑責恐將偏重過苛，不符現代刑事政
    策及刑罰之社會功能，故透過定應執行刑，採限制加重原則
    ，授權法官綜合斟酌被告犯罪行為之不法與罪責程度、各罪
    彼此間之關聯性（例如數罪犯罪時間、空間、各行為所侵害
    法益之專屬性或同一性、數罪對法益侵害之加重效應等）、
    數罪所反應被告人格特性與傾向、對被告施以矯正之必要性
    等，妥適裁量最終具體應實現之刑罰，以符罪責相當之要求
    。因此，法院於酌定執行刑時，應體察法律恤刑之目的，為
    妥適之裁量，俾符合實質平等原則（最高法院105年度台抗
    字第626號裁定意旨參照）。
五、查受刑人所犯如附表所示各罪，分係幫助犯詐欺取財罪、加
    重詐欺取財罪，屬相類似之詐欺取財之犯罪類型，惟係侵害
    不同被害人之財產法益；本院審酌受刑人所犯上開各罪所反
    映相似之人格特質，所犯各罪屬相似之詐欺取財之犯罪類型
    ，於併合處罰時，其責任重複非難程度高，與上開數罪所實
    現刑罰經濟的功能，及上開數罪對法益之侵害並無應予特別
    加重之必要，如以實質累加方式執行，刑責恐將偏重過苛，
    不符現代刑事政策及刑罰之社會功能，參酌上揭最高法院裁
    定意旨，暨附表所示各罪宣告刑總和上限等內、外部性界限
    ，依刑法第51條第5款規定，就附表編號1至3所示之罪所處
    之刑，定其應執行之刑如主文。至受刑人所犯如附表編號1
    所示之罪，其所受有期徒刑5月部分，形式上雖已執行完畢
    ，然附表編號1至3所示之罪，均係在附表編號1所示之罪判
    決確定前所犯，合於數罪併罰要件，依上揭說明，仍應就附
    表所示各罪所處之刑，合併定應執行刑，該有期徒刑5月部
    分，則屬於就所定應執行刑執行時應為如何折抵之問題，附
    此敘明。
據上論斷，應依刑事訴訟法第477條第1項，刑法第50條第1項、
第2項、第53條、第51條第5款，裁定如主文。
中　　華　　民　　國　　110 　年　　9 　　月　　15　　日
                  刑事第十九庭  審判長法　官  曾淑華
                                      法　官  李殷君　　
                                      法　官  陳文貴
以上正本證明與原本無異。
如不服本裁定，應於收受送達後五日內向本院提出抗告狀。
                                      書記官  俞妙樺
中　　華　　民　　國　　110 　年　　9 　　月　　15　　日










附表
編            號  1 2 3 罪            名     幫助犯詐欺取財罪     加重詐欺取財罪     加重詐欺取財罪 宣     告     刑  有期徒刑5月 有期徒刑3年10月 有期徒刑1年1月 犯   罪   日  期  101年7月間至102年1月26日 102年12月初至103年5月16日 102年12月初至103年9月12日 偵   查   機  關年   度   案  號  新竹地檢103年度偵字第623號 桃園地檢105年度偵字第7474號等 桃園地檢105年度偵字第7474號等 最  後   事實審 法    院 新竹地院 臺灣高院 臺灣高院  案    號 103年度竹簡字第642號 107年度上易字第1646號 108年度上更一字第57號  判決日期 103年9月19日 108年3月6日 109年4月14日 確  定   判  決 法    院 新竹地院 臺灣高院 臺灣高院  案    號 103年度竹簡字第642號 107年度上易字第1646號 108年度上更一字第57號  判    決確定日期 103年10月6日 108年3月6日 109年5月18日 是否為得易科罰金之案件           是          否           否 備            註  桃園地檢104年度執助字第529號（已執畢） 桃園地檢108年度執字第10938號 桃園地檢109年度執字第9551號